【裁判字號】    98,交聲,2956
【裁判日期】    981125
【裁判案由】    聲明異議
【裁判全文】
臺灣高雄地方法院交通事件裁定        98年度交聲字第2956號
原處分機關  高雄市政府交通局
代  表  人  王國材
異  議  人
即受處分人  甲○○
上列異議人即受處分人因違反道路交通管理處罰條例案件，對於
交通部公路總局高雄區監理所民國98年10月6 日所為之裁決處分
（案號：高市交裁字第裁32-B00000000號）聲明異議，本院裁定
如下：
    主  文
原處分撤銷。
甲○○機車駕駛人，騎乘機車經測試檢定酒精濃度超過規定標準
，處罰鍰新臺幣壹萬伍仟元，並自玖拾捌年拾月陸日起壹年內不
得考領機車駕駛執照及接受道路交通安全講習。。
    理  由
一、原處分意旨略以：異議人即受處分人甲○○（下稱異議人）
    於民國97年3 月21日5 時20分許，酒後騎乘車牌號碼UEL-40
    3 號輕型機車，行經高雄市○○○路與平和東路口時，因不
    勝酒力而行車操控不穩，不慎自摔倒地，嗣警到場送醫救治
    ，並委由高雄市立小港醫院施以酒精檢測，其血液中酒精濃
    度值達每公升313.9mg/dl，換算成呼氣中酒精濃度高達每公
    升1.57毫克（超過規定標準每公升0.55毫克以上），經警舉
    發後，原處分機關依道路交通管理處罰條例第35條第1 項第
    1 款規定，裁處受處分人罰鍰新臺幣（下同）45,000元，並
    限於98年11月6 日前繳納罰款，且自98年10月6 日起1 年內
    不得重新考領駕駛執照，另施以道安講習等語。
二、異議意旨略以：異議人因前開酒駕違規案，致遭裁處45,000
    元之罰鍰，惟異議人已經法院裁罰30,000元，高雄市政府交
    通局交通事件裁決所所為之處分顯有錯誤，一罪不二罰，請
    鈞院撤銷原處分，依法聲明異議等語。
三、按汽車（含機器腳踏車，下同）駕駛人，駕駛汽車經測試檢
    定酒精濃度超過規定標準者，處1 萬5 千元以上6 萬元以下
    罰鍰，並當場移置保管該汽車及吊扣其駕駛執照1 年，道路
    交通管理處罰條例第35條第1 項第1 款定有明文。復按汽車
    駕駛人，有道路交通管理處罰條例第35條第1 項規定之情形
    者，應接受道路交通安全講習，同條例第24條第1 項第2 款
    亦有明定。又汽車駕駛人有飲酒後其吐氣所含酒精成份超過
    每公升0.25毫克以上者，不得駕車，道路交通管理處罰條例
    第35條第1 項第1 款及道路交通安全規則第114 條第2 款分
    別定有明文。再於94年12月28日修正公布，並自95年7 月1
    日施行之道路交通管理處罰條例第35條第8 項規定：「前項
    （指有酒精濃度超過規定標準而駕駛汽車等情形）汽車駕駛
    人，經裁判確定處以罰金低於本條例第92條第3 項所訂最低
    罰鍰基準規定者，應依本條例裁決繳納不足最低罰鍰之部分
    」。且汽車駕駛人，其吐氣所含酒精濃度超過每公升0.55毫
    克以上而於期限內繳納或到案聽候裁決者，可資裁罰4 萬5
    千元，違反道路交通管理事件統一裁罰基準表亦有明定。
四、經查：
  (一)本件異議人於前揭時地，酒後騎乘前開輕型機車肇事送醫經
    抽血檢驗血中酒精濃度313.9mg/dl，換算為呼氣中酒精濃度
    達每公升1.57毫克，遂為警舉發，經原處分機關依道路交通
    管理處罰條例第35條第1 項第1 款裁處罰鍰45,000元之事實
    ，為異議人所不爭執，且有高雄市政府警察局高市警交字第
    B00000000 號舉發通知單、原處分機關高市交裁字第裁32-B
    00000000號違反道路交通管理事件裁決書、送達證書、及高
    雄市政府警察局小港分局委託醫院實施藥物濃度檢驗單附卷
    可稽（本院卷第12至15頁) 。而上開違規事實之刑事責任部
    分，並經臺灣高雄地方法院檢察署檢察官於97年5 月22日以
    97年度偵字第11322 號為緩起訴處分，緩起訴期間為1 年，
    並命異議人立悔過書及向高雄市政府社會局家暴中心保護您
    專戶支付3 萬元公益金，該緩起訴處分於97年6 月16日確定
    ，並於98年6 月15日期滿，異議人已遵期支付3 萬元完竣等
    情，有臺灣高等法院被告前案紀錄表乙份，並經本院函詢臺
    灣高雄地方法院檢察署本案處分及執行狀況核閱無訛，此部
    份之事實，洵堪認定（本院卷第4 、21至24頁) 。
  (二)按一行為同時觸犯刑事法律及違反行政法上義務規定者，依
    刑事法律處罰之，但其行為應處以其他種類行政罰或得沒入
    之物而未經法院宣告沒收者，亦得裁處之；前項行為如經不
    起訴處分或為無罪、免訴、不受理、不付審理之裁判確定者
    ，得依違反行政法上義務規定裁處之，行政罰法第26條定有
    明文。本條文之規定，乃明定對於人民違反公法上義務之行
    為，除因處罰之性質與種類不同，必須採用不同方法而為併
    合處罰，以達行政目的所必要者外，不得重複處罰之原則，
    以落實大法官會議第503 號解釋所揭示「一行為不得重複處
    罰」之現代民主法治國家之基本原則，此由本條文之立法理
    由記載：「一行為同時觸犯刑事法律及違反行政法上義務規
    定時，由於刑罰與行政罰同屬對不法行為之制裁，而刑罰之
    懲罰作用較強，故依刑事法律處罰，即足資警惕時，實無為
    一事二罰再處行政罰之必要。且刑事法律處罰，由法院依法
    定程序為之，較符合正當法律程序，應予優先適用。但罰鍰
    以外之沒入或其他種類行政罰，因兼具維護公共秩序之作用
    ，為達行政目的，行政機關仍得併與裁處」即明。又被告所
    犯為死刑、無期徒刑或最輕本刑3 年以上有期徒刑以外之罪
    ，檢察官參酌刑法第57條所列事項及公共利益之維護，認以
    緩起訴為適當者，得定1 年以上3 年以下之緩起訴期間為緩
    起訴處分，刑事訴訟法第253 條之1 定有明文。就要件而言
    ，緩起訴基本上係認被告有犯罪嫌疑，而暫緩起訴，並得課
    被告予一定之負擔或指示，亦為同法第253 條之2 第1 項所
    明定，其中檢察官命被告為金錢給付部分，並得為民事強制
    執行名義，異議人因上開緩起訴處分而剝奪其財產權，主觀
    上此一金錢給付義務亦具有強制性、懲罰性，經由緩起訴處
    分條件之履行使其免於遭檢察官發動起訴程序，仍具有替代
    刑罰之效果，廣義而言，應屬於「實質刑事法律處罰」，是
    緩起訴處分仍為一種刑事處罰，而有行政罰法第26條第1 項
    「一事不二罰」規定之適用。另緩起訴之被告依檢察官緩起
    訴處分命令，向公庫或公益團體繳納捐款，係履行檢察官之
    緩起訴處分命令，性質上自屬於處分金，與罰金無異。則修
    正後道路交通管理處罰條例第35條第8 項所規定之罰金，解
    釋上自應包括依檢察官處分命令，而向公庫或公益團體繳納
    捐款在內，異議人既依檢察官之緩起訴處分命令，向公庫或
    公益團體繳納捐款，即係履行檢察官為緩起訴處分命令，與
    受刑事處罰無異，自不應再受行政裁罰（臺灣高等法院96年
    11月刑事庭庭長法律問題研討會決議參照）。如緩起訴處分
    金與行政罰鍰有所競合時，依其性質觀之，道路交通管理處
    罰條例第35條第8 項，應為行政罰法第26條第1 項之特別規
    定。是汽車駕駛人依檢察官所為緩起訴處分之金額，如低於
    道路交通管理處罰條例所裁處罰鍰之金額者，應視同「經裁
    判確定處以罰金低於道路交通管理處罰條例第92條第3 項所
    訂最低罰鍰基準規定」，則依該條例第35條第8 項規定，仍
    得裁決繳納不足最低罰鍰之部分。
  (三)本件異議人確有酒精濃度超過規定標準之交通違規事實，且
    其酒後駕車之行為，既經臺灣高雄地方法院檢察署檢察官為
    緩起訴處分確定，已如前述，故異議人飲酒後駕駛車輛之前
    開違規行為並受刑事處罰之事實，自堪認定。據此，原處分
    機關依道路交通管理處罰條例第35條第1 項第1 款規定，對
    異議人上開酒後駕車之違規行為予以裁罰時，其裁處罰鍰部
    分自無從再適用行政罰之必要。惟異議人所支付之緩起訴處
    分金僅3 萬元，參照上開處罰條例第35條第8 項、第92條第
    3 項規定意旨及違反道路交通管理事件統一裁罰基準表之裁
    罰標準，本件異議人經檢測其酒精濃度達每公升1.57毫克，
    則依前揭道路交通管理事件統一裁罰基準表，其最低裁罰基
    準即為4 萬5 千元，故異議人尚須補繳不足部分之罰鍰1 萬
    5 千元（即45,000元－30,000元＝15,000元），始為適法，
    原處分機關逕以異議人酒精濃度超過規定標準，對其裁處罰
    鍰超過1 萬5 千元部分，尚有未恰。
五、綜上所述，本件原處分機關逕以異議人酒精濃度超過規定標
    準，而對其裁罰45,000元罰鍰，其逾15,000元之部分，尚有
    未恰。又本件異議人酒後騎車僅係單一之交通違規行為，且
    有關其處罰效果之罰鍰、1 年內不得重新考領駕駛執照及施
    以道路交通安全講習等，與該交通違規行為是否存在均無從
    分離，而本院審理時應先確定異議人是否確有交通違規行為
    事實，再決定原處分機關所適用之法律有無違誤之處；從而
    ，本件異議人於聲明異議狀雖僅記載就遭裁處罰鍰部分聲明
    異議，其餘部分並未提及，惟該罰緩及1 年內不得重新考領
    駕駛執照暨施以道路交通安全講習部分，與其交通違規行為
    是否存在既無從分離，本院自應併予審理（臺灣高等法院既
    所屬法院98年度法律座談會刑事類提案第23號研討結論參照
    ）。是異議人之聲明異議，為有理由，原處分既有上述瑕疵
    ，自無可維持，應由本院將原處分撤銷，並依道路交通管理
    處罰條例第35條第1 項第1 款、第8 項、第24條第1 項第2
    款及違反道路交通管理事件統一裁罰基準及處理細則第44條
    第1 項等規定，自為裁定如主文第2 項所示，以資適法。
據上論斷，應依道路交通案件處理辦法第20條前段，裁定如主文
。
中    華    民    國    98    年    11    月    25    日
                        交通法庭    法  官  林建鼎
以上正本證明與原本無異。
如不服本裁定，應於送達後5日內，向本院提出抗告狀（須附繕
本）。
中    華    民    國    98    年    11    月    25    日
                                    書記官  林秀敏


司法院資訊處製作；財團法人民間司法改革基金會備份。
